臺灣桃園地方法院交通事件裁定　　 100年度交聲字第16號
原處分機關　交通部公路總局新竹區監理所中壢監理站
異　議　人　吳清琳
上列異議人即受處分人因違反道路交通管理處罰條例案件，對於
交通部公路總局新竹區監理所中壢監理站於民國99年12月20日以
壢監裁字第裁53-DB0000000號違反道路交通管理事件裁決書所為
之裁決處分（原舉發案號：桃園縣政府警察局桃警局交字第DB00
00000 號）不服，聲明異議，本院裁定如下：
    主    文
原處分撤銷。
吳清琳不罰。
    理  由
一、原處分意旨略以：異議人即受處分人吳清琳（下稱異議人）
    於民國99年7 月23日中午12時35分許，駕駛車牌號碼AV3-88
    8 號重型機車（下稱重型機車），行經桃園縣楊梅市○○○
    路○段與環東路口，經桃園縣政府警察局楊梅分局楊梅派出
    所員警吳志青，認異議人有「機車未依二段式左轉」之違規
    事實，遂以桃園縣政府警察局桃警局交字第DB0000000 號舉
    發違反道路交通管理事件通知單（下稱舉發單）舉發。嗣原
    處分機關即交通部公路總局新竹區監理所中壢監理站認異議
    人「機車未依二段式左轉」之違規事實明確，乃於99年12月
    20日以壢監裁罰字第裁53-DB0000000號違反道路交通管理事
    件裁決書（下稱裁決書），依道路交通管理處罰條例第48條
    第1 項第2 款、第63條第1 項第1 款及違反道路交通管理事
    件統一裁罰基準表之規定，裁處罰鍰新臺幣（下同）600 元
    ，並記違規點數1 點。
二、聲明異議意旨略以：舉發地點之機慢車二段左轉標誌裝置，
    遭樹枝及攝影支架所遮蔽，且該路口並無左轉待轉區標線之
    劃設，異議人就該標誌設置不清之情形，嗣後有向權責機關
    反應，權責機關雖答應改善，但迄今仍未改善。既然權責機
    關未能設置明顯、清晰之標誌供用路人遵循，舉發機關即不
    應再以「不依標誌、標線號誌指示」之違規事實舉發，前揭
    舉發過程，於法顯有不合，為此爰聲明異議，請其撤銷原處
    分等語。
三、按汽車（包括機器腳踏車）駕駛人轉彎時，不依標誌、標線
    、號誌指示者，固應依道路交通管理處罰條例第48條第1 項
    第2款 規定，處200 元以上600 元以下罰鍰。然道路交通標
    誌標線號誌設置規則第65條第1 項、第191 條第1 項、第2
    項、第3 項分別定有明文：機慢車兩段左轉標誌，用以告示
    左轉汽缸總排氣量未滿五百五十立方公分機器腳踏車或慢車
    駕駛人應遵照號誌指示，在號誌顯示允許直行時先行駛至右
    前方路口之左轉待轉區等待左轉，俟該方向號誌顯示允許直
    行後，再行續駛，以兩段方式完成左轉。本標誌設於實施機
    慢車兩段左轉路口附近顯明之處，並配合劃設機慢車左轉待
    轉區標線。機慢車左轉待轉區線，用以指示汽缸總排氣量未
    滿五百五十立方公 分之機器腳踏車或慢車駕駛人分段行駛
    。視需要設於號誌管制之交岔路口。本標線線型為白色長方
    形，線寬十五公分。劃設於停止線前端，設有枕木紋行人穿
    越道者，劃設於枕木紋行人穿越道前方。本標線前緣以不超
    出橫交道路路面邊緣為原則。是如前開「機慢車兩段左轉標
    誌」、「機慢車左轉待轉區標線」未同時劃置，或「機慢車
    左轉待轉區標線」未依前開規定劃設，因其未依前開道路交
    通標誌標線號誌設置規則第65條第1 項、第191 條第1 項、
    第2 項、第3 項劃置完成，無法使一般用路人明確瞭解其義
    務之所在，是應認係具有重大明顯瑕疵之一般行政處分，即
    屬無效之一般行政處分（行政程序法第92條第2 項、第111
    條第7 款參照），故機慢車行經該路口時，因此未依兩段式
    左轉，即不足認有何「不依標誌、標線、號誌指示」之違規
    行為，無從逕依首開道路交通管理處罰條例第48條第1 項第
    2 款規定裁罰。
四、異議人聲明異議意旨固不否認其有騎乘重型機車在前揭時地
    經警攔停舉發之事實，惟以前揭情詞置辯，經查：
  (一)本件異議人於上開時地，確實有未依照機慢車兩段左轉標誌
    指示行進之行為，業據其自承無訛，核與證人即舉發員警吳
    志清於本院證述之情節相符，附有舉發單1 紙附卷可查，此
    部分事實，自堪信為真實。
  (二)按機慢車駕駛人行駛至桃園縣楊梅市○○○路○段與環東路
    口，於中山北路欲左轉進入環東路時，依中山北路上所設置
    之機慢車二段左轉標誌，駕駛人原應按照上開標誌之指示，
    先行駛至右前方之環東路上等待左轉。然惟上開路段之環東
    路口上，並未配合劃設「機慢車左轉待轉區標線」乙節，業
    據本件證人吳志清到庭結證屬實。且依異議人至違規地點拍
    照之照片顯示，異議人應待轉之環東路口上確實未劃有「機
    慢車左轉待轉區標線」，此有異議人至現場拍照取證而提出
    編號2 之照片附卷可稽。揆諸前開說明，該路口既未依規定
    劃設「機慢車左轉待轉區標線」，縱該路口已經設置「機慢
    車兩段左轉標誌」，亦無法使一般用路人明確瞭解其義務之
    所在，核屬具有重大明顯瑕疵之一般行政處分，為無效之一
    般行政處分，自不足認異議人騎乘機車行經該路口轉彎時，
    未依兩段式左轉，有何「不依標誌、標線、號誌指示」之違
    規。
五、綜上所述，本件公路主管機關既未確實配合設置「機慢車左
    轉待轉區標線」，核與道路交通標誌標線號誌設置規則第65
    條之規定不符，則於主管機關配合改善前，自不宜援引道路
    交通管理處罰條例第48條第1 項第2 款之規定逕為裁處，原
    處分機關不察，遽對異議人為前開裁決，即難認為允當，應
    認異議人之異議為有理由，自應由本院將原處分撤銷，改諭
    知異議人不罰，以資適法。
六、據上論斷，應依道路交通事件處理辦法第19條前段，裁定如
    主文。
中    華    民    國    100   年    3     月    9     日
                  交通法庭  法  官  廖珮伶
以上正本證明與原本無異。
如不服本裁定，應於裁定送達後5 日內向本院提出抗告狀。
                            書記官  張良煜
中    華    民    國   100    年    3     月    17    日